臺灣臺中地方法院民事裁定
111年度重訴字第707號
原      告  劉文政  
            劉興文  
共      同
訴訟代理人  洪主民律師
被      告  劉達武  
            劉佳峯  
上列當事人間請求確認土地所有權事件，本院裁定如下：
    主  文
原告應於民國112年1月3日星期二（含當日）前，補繳裁判費新
臺幣1萬7523元，逾期未補繳，即駁回其訴。
    理  由
一、按訴訟標的之價額，由法院核定；核定訴訟標的之價額，以
    起訴時之交易價額為準；無交易價額者，以原告就訴訟標的
    所有之利益為準；以一訴主張數項標的者，其價額合併計算
    之；因地上權、永佃權涉訟，其價額以一年租金15倍為準；
    無租金時，以一年所獲可視同租金利益之15倍為準；如一年
    租金或利益之15倍超過其地價者，以地價為準。民事訴訟法
    第77條之1第1項、第2項、第77條之2第1項前段、第77條之4
    分別定有明文。所謂交易價額，係指客觀之市場交易價格而
    言，稅捐機關之房屋課稅現值、核定金額及土地之公告現值
    、公告地價，均難認可適時反應不動產之交易價額，自不得
    以之為訴訟標的價額計算基礎。又現行地政機關就不動產之
    交易價格已採實價登錄制度，故鄰近不動產於一定期間內所
    登錄之交易價格，應趨近於客觀之市場交易價格，可作為核
    定訴訟標的價額之基準（最高法院107年度台抗字第261號裁
    定意旨參照）。
二、查本件原告聲明第一項請求確認臺中市○○區○○段000○000○00
    0地號三筆土地（以下分別以地號稱之，合稱系爭土地）為
    原告劉文政、劉興文及被告劉達武所共有，權利範圍各3分
    之1，並請求被告劉達武應偕同原告二人將系爭土地辦理所
    有權變更登記。前後段聲明請求之目的同一，所得受之利益
    應屬同一，故此部分訴訟標的價額之核定，應以系爭土地起
    訴時之交易價額為準。惟原告並未陳報系爭土地於起訴時之
    鑑價資料（例如鑑定價格報告書或相類之市價、交易行情或
    其他足以證明上開土地交易價值等資料），而124、165、16
    7地號三筆土地於111年起訴時之公告現值，分別為每平方公
    尺新臺幣（下同）2萬3600元、2萬3600元及1萬9400元（本
    院卷第163~169頁土地登記第一類謄本），揆諸前開最高法
    院判決意旨，非不得參酌鄰近系爭土地於一定期間內所登錄
    之交易價格，作為核定本件訴訟標的價額之基準。而經本院
    依職權查詢內政部不動產交易實價查詢服務網之結果，於原
    告111年10月14日起訴前，同段163-2地號土地於同年9月間
    交易價格為每坪12萬1000元，換算每平方公尺3萬6602元（
    計算式：121000÷3.3058=36602），而同段163-2地號土地公
    告現值為2萬9790元，均高於系爭三筆土地之公告現值（分
    別為2萬3700元、2萬3700元、1萬9700元），是依照比例折
    算，系爭三筆土地之交易價格應分別如附表所示，共951萬9
    608元。
三、次查，就訴之聲明第2項，原告係請求被告劉佳峯塗銷於165
    地號土地之地上權登記，屬因地上權涉訟，應依民事訴訟法
    第77之4核定訴訟標的價額。至原告雖另聲明被告劉佳峯就1
    24、167地號土地之地上權登記亦應予塗銷，惟觀諸原告所
    提起訴狀之事實及理由欄第二段所載（本院卷第14頁），及
    系爭土地之土地登記第一類謄本內容所示（本院卷第163~16
    9頁），被告劉佳峯就該二筆土地未存有地上權，故原告此
    部分聲明應為誤繕，而不另計訴訟標的價額，併予敘明。而
    165地號土地之地上權設定權利範圍為3分之1，地租部分依
    土地登記第一類謄本所載為年租1000元（本院卷第165~167
    頁），則其1年租金之15倍為1萬5000元，並未超過地價，是
    此部分訴訟標的價額核定為1萬5000元。
四、綜上，本件訴訟標的價額應核定為953萬4608元（計算式：0
    000000＋15000元＝0000000），應徵收第一審裁判費9萬5446
    元，扣除原告於111年7月19日已繳之裁判費7萬7923元（本
    院卷第181頁收據），應補繳裁判費1萬7523元。茲依民事訴
    訟法第249條第1項但書之規定，限原告補繳，逾期不繳，即
    駁回其訴，特此裁定。
中　　華　　民　　國　　111 　年　　12　　月　　12　　日
                  民事第一庭    法  官  蕭一弘
正本係照原本作成。
如不服本裁定關於核定訴訟標的價額部分，應於裁定送達後10日
內向本院提出抗告狀，並繳納抗告費新臺幣1,000元；其餘關於
命補繳裁判費部分，不得抗告。
中　　華　　民　　國　　111 　年　　12　　月　　12　　日
                                書記官  黃馨萱
　　　　　　　　　
附表：
編號 地號（仙師段） 面積（平方公尺） 原告二人權利範圍 公告現值 交易價值（元/平方公尺） 訴訟標的價額核定 1 124 137.9 2/3 23600 28997 （註1） 0000000 （註3） 2 165 332.35 2/3 23600 28997 0000000（註4） 3 167 27 2/3 19400 23836 （註2） 429048 （註5） 4 163-2   29790 36602  合計      0000000 
　　　
備註：
註1：計算式（23600×36602/29790=28997）
註2：計算式（19400×36602/29790=23836）
註3：計算式（28997×137.9×2/3=0000000）
註4：計算式（28997×332.35×2/3=0000000）
註5：計算式（23836×27×2/3=429048）